臺灣花蓮地方法院民事裁定
110年度監宣字第219號
聲  請  人  黃靜美  

相  對  人  黃正耀  

利害關係人  黃正雄  

上列聲請人聲請監護宣告事件，本院裁定如下：
    主    文
宣告黃正耀（男、民國00年0月0日生、身分證統一編號：Z00000
0000號）為受監護宣告之人。
選定黃靜美（女、民國00年0月00日生、身分證統一編號：Z0000
00000號）為受監護宣告之人黃正耀之監護人。
指定黃正雄（男、民國00年0月00日生、身分證統一編號：Z0000
00000號）為會同開具財產清冊之人。
程序費用由受監護宣告之人黃正耀負擔。
    理    由
一、聲請意旨略以：聲請人黃靜美為相對人黃正耀之姐姐，相對
    人因急性中風等疾病，精神狀況已達不能為意思表示或受意
    思表示，或不能辨識其意思表示之效果，爰依法聲請宣告相
    對人為受監護宣告之人，併選定聲請人為其監護人、利害關
    係人即聲請人之弟弟黃正雄為會同開具財產清冊之人等語，
    並提出戶籍謄本、親屬系統表、診斷證明書、財產查詢清單
    等件為證。
二、按對於因精神障礙或其他心智缺陷，致不能為意思表示或受
    意思表示，或不能辨識其意思表示之效果者，法院得因本人
    、配偶、四親等內之親屬、最近一年有同居事實之其他親屬
    、檢察官、主管機關、社會福利機構、輔助人、意定監護受
    任人或其他利害關係人之聲請，為監護之宣告，民法第14條
    第1項定有明文。經查，聲請人係相對人之姐姐，有戶籍謄
    本為證（見本院卷第19-23頁），本件聲請與法相符，先予
    敘明。
三、監護宣告部分：
    本院在佛教慈濟醫療財團法人花蓮慈濟醫院何明儒醫師前訊
　　問相對人，審驗相對人之心神狀況，相對人對本院之點呼及
    各種訊問均無回應，僅不停上下翻動手掌等情，有本院訊問
    筆錄在卷可稽。復依該院函覆之精神鑑定報告書略以：相對
    人民國96年間因腳受傷，行動不便改做臨時工，領有輕度身
    心障礙手冊，生活尚可自理。109年9月因路人發現意識不清
    ，診斷為腦中風、高血壓、糖尿病。中風迄今右側偏癱、無
    法恢復言語、無法吞嚥，生活完全無法自理，需鼻胃管灌食
    、包尿布、輪椅代步，領有重度身心障礙手冊。鑑定時相對
    人坐於輪椅，意識清醒，眼神可注視鑑定者，無言語，亦無
    法遵從指令做動作，右側偏癱，左手有簡單舉手手勢，有些
    許模仿動作，但無法瞭解其意涵，無法以點頭搖頭表達意思
    。無法配合心裡衡鑑。臨床失智量表CDR＝3分，屬於重度範
    圍。綜上，相對人符合血管性失智重度之診斷，應達因精神
    障礙致不能為意思表示、受意思表示，或辨識其意思表示之
    效果等語，有111年4月1日慈醫文字第1110000960號函暨精
    神鑑定報告在卷可參(見本院卷第79-5頁)。綜上所述，本院
    認相對人確因血管性失智症，致不能為意思表示或受意思表
    示或辨識其意思表示之效果，本件聲請有理由，應予准許，
    爰宣告相對人為受監護宣告之人。
四、選任監護人及會同開具財產清冊之人部分：
（一）本院囑託維安社會工作師事務所及財團法人阿寶教育基金
      會進行訪視，函覆略以：相對人未婚且無子女，現僅有相
      對人母親陳英妹、姐姐即聲請人黃靜美、弟弟即利害關係
      人黃正雄。現因相對人母親年邁，而由聲請人照顧相對人
      ，此外尚有聲請人之女黃稚嫻及利害關係人黃正雄協助分
      擔照顧責任；相對人現於吉豐老人養護院接受照顧，照顧
      狀況良好，平時由聲請人與聲請人之女黃稚嫻前往探視或
      陪同看診，現因相對人臥床，生活無法自理，身體狀況因
      疾病與退化等因素，後續醫療處置需有親屬協助，因而提
      出本件聲請。現因相對人之母親已年邁，利害關係人黃正
      雄住新北市，平時主要事物均由聲請人與聲請人之女黃稚
      嫻協助。就會同開具財產清冊之人之選定，相對人之弟弟
      同意擔任會同人，並理解會同人之義務。經評估聲請人有
      意願擔任監護人，且無不利相對人之情形，故建議由聲請
      人擔任監護人等語，有財團法人阿寶教育基金會111年2月
      14日111宜阿寶字第015號函暨訪視評估報告及維安社會工
      作師事務所111年2月16日維安監宣字第111022號函暨訪視
      評估報告在卷可參(見本院卷第43-59頁)。
（二）本院參酌前開資料，認聲請人為相對人之姐姐，且聲請人
      為相對人之主要照顧者，能妥善安排相對人未來照護之各
      項事宜，實質用心關懷相對人，並對於相對人往後之照顧
      與財產並無不利之事由；另利害關係人黃正雄為相對人之
      弟弟，知悉相關責任與義務，並於同意書上表示同意擔任
      會同開具財產清冊之人(見本院卷第16頁)，故本院認由聲
      請人為主要照顧者，負責照護相對人及處理其司法相關程
      序，應能符合相對人之最佳利益，爰選定聲請人為相對人
      之監護人，併指定利害關係人黃正雄為會同開具財產清冊
      之人。
（三）又依民法第1113條準用同法第1099條之規定，於監護開始
      時，監護人黃靜美對於受監護宣告人黃正耀之財產，應會
      同利害關係人黃正雄，於2個月內開具財產清冊，並陳報
      法院，併此敘明。
五、末按監護人於執行有關受監護人之生活、護養療治及財產管
    理之職務時，應尊重受監護人之意思，並考量其身心狀態與
    生活狀況，以善良管理人之注意，執行監護職務，且對於受
    監護人之財產，非為受監護人之利益，不得使用、代為或同
    意處分，另監護人代理受監護人處分不動產行為，非經法院
    許可，不生效力，再監護人於執行監護職務時，因故意或過
    失，致生損害於受監護人者，應負賠償之責，民法第1112條
    、同法第1113條準用第1100條、第1101條第1項、第2項、第
    1109第1 項分別定有明文。關於上開職責，監護人應確實遵
    行，附此說明。
六、依家事事件法第164條第2項，裁定如主文。

中　　華　　民　　國　　111 　年　　6 　　月　　9 　　日
                   家事法庭     法  官　陳雅敏
以上正本係照原本作成。
如不服本裁定，應於裁定送達後10日內向本院提出抗告狀，並繳
納抗告費新臺幣1,000元。
中　　華　　民　　國　　111 　年　　6 　　月　　9 　　日
                                書記官　郭雪節